臺灣高等法院高雄分院民事判決
                                    110年度上易字第183號
上  訴  人  吳昭慶    住高雄市○○區○○路000巷0號00樓  訴訟
代理人  郭泓志律師(法扶律師)                   
上 訴  人   魏秀娟  
被上訴 人   楊世豪  
上列當事人間請求侵權行為損害賠償事件，上訴人對於中華民國
110年5月12日臺灣高雄地方法院110年度訴字第79號第一審判決
提起上訴，本院於111年1月5日言詞辯論終結，判決如下：
    主  文
原判決關於駁回上訴人甲○○後開第二項之訴部分，及訴訟費用（
除確定部分外）之裁判均廢棄。
被上訴人乙○○就原審判命上訴人丙○○給付上訴人甲○○新臺
幣貳拾伍萬元，及自民國一一○年一月十六日起至清償日止，按
週年利率百分之五計算之利息部分，應與上訴人丙○○負連帶給
付責任。
上訴人甲○○其餘上訴駁回。
上訴人丙○○之上訴駁回。
第一（除確定部分外）、二審訴訟費用由上訴人丙○○、被上訴人
乙○○連帶負擔四分之一，餘由上訴人甲○○負擔。
    事實及理由
壹、程序部分：
    上訴人丙○○、被上訴人乙○○均經合法通知未於言詞辯論期日
    到場，核無民事訴訟法第386條所列各款情形，爰依對造上
    訴人甲○○之聲請，由其一造辯論而為判決。
貳、實體部分：
一、甲○○主張：伊與丙○○於民國104年7月7日結婚，嗣於108年2
    月1日兩願離婚。而伊自106年4月19日起因案入監服刑，卻
    於獄中接獲高雄市梓官戶政事務所函告應辦理108 年8月18
    日出生之新生兒出生登記申請姓氏抽籤事件，始知丙○○於婚
    姻關係存續中，與乙○○於108 年8 月18日往前回溯181 日至
    302 日期間之某日，在不詳地點發生性關係，因而產下1 子
    。乙○○明知丙○○為有配偶之人，仍與丙○○發生性關係，二人
    共同侵害伊基於配偶關係之身分法益且情節重大，導致伊精
    神上受有莫大痛苦。爰依民法第184條第1項前段、第185條
    及第195 條第1項、第3項規定，聲明：丙○○、乙○○應連帶給
    付新臺幣（下同）100萬元，及自110年1月16日起至清償日
    止，按週年利率5%計算之利息等語（甲○○於原審逾此部分之
    請求，業經敗訴確定，不予贅載）。
二、丙○○、乙○○則以：
   ㈠丙○○：伊不爭執於婚姻關係存續期間與乙○○發生性行為並產
     下1子，惟發生性行為當時，乙○○不知伊為有配偶之人，且
     甲○○請求之精神慰撫金額過高等語資為抗辯。
   ㈡乙○○：原審及本院均未到場，亦未提出書狀作何聲明或陳述
     。    
三、原審判決丙○○應給付甲○○25萬元本息，暨就甲○○勝訴部分，
    分別命准免假執行，並駁回甲○○其餘之訴及假執行之聲請。
    甲○○、丙○○均就各自敗訴部分分別提起上訴，甲○○於本院聲
    明：(一)原判決關於駁回甲○○後開第二、三項之訴部分廢棄
    。（二）乙○○應就原審判命丙○○給付甲○○25萬元，及自110
    年1月16日起至清償日止，按週年利率5%計算之利息部分，
    與丙○○負連帶給付責任。（三）丙○○、乙○○應再給付甲○○75
    萬元，及自110年1月16日起至清償日止，按週年利率5%計算
    之利息。(四)丙○○之上訴駁回。丙○○、乙○○於本院均未到場
    ，亦未提出書狀作何聲明。
四、不爭執事項：
　㈠甲○○與丙○○於104年7月7日結婚，嗣於108年2月1日兩願離婚
    。
　㈡丙○○於108年8月18日產一子。
五、兩造之爭點：甲○○依民法第184條第1項前段、第185條、第1
    95條第1項前段、第3 項之規定，主張丙○○、乙○○共同侵害
    甲○○基於配偶之身分法益，且情節重大，請求丙○○、乙○○連
    帶賠償精神慰撫金100 萬元，是否有據？
六、本院之判斷：
  ㈠按因故意或過失，不法侵害他人之權利者，負損害賠償責任
    ；故意以背於善良風俗之方法，加損害於他人者亦同；不法
    侵害他人之身體、健康、名譽、自由、信用、隱私、貞操，
    或不法侵害其他人格法益而情節重大者，被害人雖非財產上
    之損害，亦得請求賠償相當之金額；前2項規定，於不法侵
    害他人基於父、母、子、女或配偶關係之身分法益而情節重
    大者，準用之，民法第184條第1項、第195條第1項、第3項
    分別定有明文。次按配偶應互相協力保持其共同生活之圓滿
    、安全及幸福，而夫妻互守誠實，係為確保其共同生活之圓
    滿安全及幸福之必要條件，故應解為配偶因婚姻契約而互負
    誠實之義務，配偶之一方行為不誠實，破壞共同生活之圓滿
    、安全及幸福者，即為違反因婚姻契約之義務而侵害他方之
    權利（最高法院55年度台上字第2053號民事判決意旨參照）
    。是若夫妻之一方違反婚姻之誠實義務，與婚姻外之第三人
    發生通姦或其他親密行為，致破壞夫妻共同生活之圓滿幸福
    者，則該行為人即係侵害婚姻關係存續中之他方配偶基於配
    偶關係之身分法益，而屬情節重大，自得依民法第195條第1
    項前段及第3項之規定，請求非財產上之損害賠償。
　㈡經查：　　
　⒈丙○○部分：
    甲○○主張丙○○於婚姻關係存續期間與乙○○發生性關係並於10
    8年8月18日產一子乙節，業據其提出戶籍謄本在卷為證（原
    審審訴卷第27頁），為丙○○於原審所不爭執（見原審卷第52
    頁）；又參酌丙○○另案提起否認子女之訴，請求確認其於10
    8年8月18日所生之子魏oo（年籍詳卷），非其自甲○○受胎所
    生之婚生子女，且提出魏oo與乙○○之DNA檢體相符之鑑定報
    告等情，業據甲○○陳明在卷，並經台灣高雄少年及家事法院
    以110年度家調裁字第126號裁定在案，再佐以丙○○於108年8
    月15日已與乙○○結婚，有戶籍謄本可稽，益證甲○○此部分主
    張，應屬有據，可堪採信。依前揭說明，丙○○上開行為已侵
    害甲○○基於配偶關係之身分法益，且屬情節重大。至丙○○於
    原審固抗辯：其與乙○○發生性行為時已想離婚，但還沒離成
    ，當初是甲○○遲遲不願離婚云云（見原審卷第52頁）；惟兩
    造婚姻關係客觀上既仍存續，縱使丙○○主觀上已無繼續維持
    婚姻之意願，仍無礙丙○○前開行為屬違反因婚姻契約所生忠
    誠義務而侵害他方配偶之權利，依上揭說明，自應負侵權行
    為損害賠償責任。
　⒉乙○○部分：
　　丙○○抗辯：乙○○雖與伊發生性行為，但並不知悉伊為有配偶
    之人云云。然查，據丙○○於原審陳述：乙○○有問過伊之婚姻
    狀況，伊曾提及伊有辦離婚的事情，至於有無說離婚中或已
    經離成，伊忘記了等語（見原審卷第53頁），經甲○○聲請本
    院勘驗原審當日開庭之錄音光碟（原審110年4月21日言詞辯
    論筆錄），丙○○係陳稱：乙○○有問過伊，伊那時候已經寄信
    進去了，伊有跟他（指乙○○）說有申請要離婚了等語，有本
    院勘驗筆錄在卷可參（見本院卷第115-116頁）；可知乙○○
    曾向丙○○詢問婚姻狀況，丙○○告知有申請要離婚事宜，顯見
    乙○○應知悉丙○○尚未離婚，僅正要申請離婚而已；再佐以乙
    ○○81年生，高職畢業（見戶籍謄本，見原審審訴卷第93頁證
    物存置袋），於107年間為26歲，衡情應具有相當之智識及
    社會經驗，當可輕易藉由查看丙○○之身分證件之方式，確認
    丙○○已否離婚，以乙○○之智識、社會經驗，豈有可能誤信丙
    ○○並無婚姻關係？此顯與社會常情有違，故丙○○此部分抗辯
    ，即難採信。是以，乙○○與丙○○前述發生性關係時，知悉丙
    ○○為有配偶之人乙節，應堪認定。
　⒊綜上，丙○○、乙○○前述發生性關係，並產下一子之行為
    ，已達侵害甲○○基於配偶關係之身分法益而情節重大，甲○○
    依前開規定，請求丙○○、乙○○連帶賠償非財產上損害，自屬
    有據。
　㈢甲○○請求丙○○、乙○○連帶賠償慰撫金之金額：
　  按慰藉金之多寡，應斟酌雙方之身分、地位、資力與加害之
    程度及其他各種情形核定相當之數額。其金額是否相當，自
    應依實際加害情形與被害人所受之痛苦及雙方之身分、地位
    、經濟狀況等關係決定之。經查，本院審酌甲○○為高職畢業
    ，曾於生物科技公司任職；丙○○為高職畢業，待業中，甲○○
    107年、108年度所得均為0元，名下無財產；丙○○於107年度
    、108年度所得各為3萬餘元、0元，名下有不動產及汽車；
    乙○○107年度、108年度所得均為0元，名下無財產等情，業
    據甲○○、丙○○陳明在卷（見原審卷第53頁），並有兩造稅務
    電子閘門財產所得調件明細表附卷可稽（見原審審訴卷第93
    頁證物存置袋），再斟酌兩造之身分、地位、經濟能力，及
    甲○○因此所受痛苦程度等一切情狀，認甲○○請求丙○○、乙○○
    連帶賠償非財產上損害25萬元，應屬適當。
七、綜上所述，甲○○依共同侵權行為法律關係，請求丙○○、
    乙○○連帶給付25萬元，及自起訴狀繕本送達最後一位被上訴
    人之翌日即110 年1 月16日（見原審審訴卷第73頁送達證書
    ）起至清償日止，按週年利率5%計算之利息，為有理由，應
    予准許，逾此部分之請求，為無理由，應予駁回。原審就乙
    ○○應連帶賠償甲○○25萬元本息部分，為甲○○敗訴之判決，尚
    有未洽，甲○○上訴意旨指摘原判決此部分不當，為有理由，
    自應由本院廢棄改判如主文第2 項所示。又上開不應准許部
    分，原審駁回甲○○之請求，尚無違誤，甲○○上訴意旨指摘原
    判決此部分不當，為無理由，應予駁回。另原審就上開應予
    准許部分，為丙○○敗訴之判決，並依職權為假執行之宣告，
    核無不合，丙○○上訴論旨指摘原判決此部分不當，求予廢棄
    改判，為無理由，應駁回上訴。
八、本件事證已臻明確，兩造其餘之攻擊或防禦方法及所用之證
    據，經本院斟酌後，認為均不足以影響本判決之結果，爰不
    逐一論列，附此敘明。   
九、據上論結，本件甲○○上訴為一部有理由、一部無理由，丙○○
    之上訴為無理由，判決如主文。
中　　華　　民　　國　 111　　年　　1 　　月　　28　　日
                            民事第六庭
                                審判長法  官  魏式璧
                                      法  官  賴文姍
                                      法  官  郭慧珊
以上正本證明與原本無異。
本件不得上訴。
中　　華　　民　　國　　111 　年　　1 　　月　　28　　日
                                      書記官  李采芹